臺灣高雄地方法院民事裁定　　　　　100年度消債抗字第105號
抗　告　人　賴靖詮原名：賴正.
上列抗告人因消費者債務清理條例聲請免責事件，對於民國100
年7 月28日本院100 年度消債聲字第66號第一審裁定提起抗告，
本院管轄之第二審合議庭裁定如下：
    主  文
抗告駁回。
抗告程序費用新臺幣壹仟元由抗告人負擔。
    理  由
一、抗告意旨略以：抗告人於民國93年7 月之前並無遲延繳款情
    形，此時之消費並無奢侈投機情狀；嗣後抗告人加入雅歌丹
    生化科技國際股份有限公司，即思立國際股份有限公司（下
    稱思立公司）從事直銷，所生相關之汽車及加油消費，為職
    業上必要支出；又抗告人之債務係因創業失敗所致，且為還
    款，抗告人向銀行以卡養卡，被高額利息拖垮，並非有奢侈
    浪費消費；另抗告人已將保險契約解約，並將保單值準備金
    新臺幣（下同）110,087元分配清償予債權人完畢，又抗告
    人之父為重度肢障、女為中度器障，需抗告人扶養，請鈞院
    審酌消費者債務清理條例第135條規定，為免責之裁定等語
    。
二、按法院為終止或終結清算程序之裁定確定後，除別有規定外
    ，應以裁定免除債務人之債務。又債務人有下列各款情形之
    一者，法院應為不免責之裁定，但債務人證明經普通債權人
    全體同意者，不在此限：（四）因浪費、賭博或其他投機行
    為，致財產顯然減少或負擔過重之債務，而生開始清算之原
    因。消費者債務清理條例第132 條及第134 條分別定有明文
    。依各該條文其立法理由說明，略謂「消費者依清算程序清
    理債務時，債權人已因之蒙受相當損失，其程序之進行應秉
    持公正與誠信，如債務人對於清算之原因有可歸責性，致害
    及債權人之權益，或影響清算程序之進行，自不宜予以免責
    」。由此可知消費者債務清理條例所定之清算制度，立法目
    的在使債權人能獲得公平及最低額度之受償，並避免債務人
    因債務纏身，而無法重建經濟生活，並非藉由清算程序使債
    務人無條件全然免除債務，或將恣意消費所造成之債務，轉
    嫁予債權人負擔。
三、經查：
（一）本件抗告人前積欠無擔保債務合計1,108,340 元，向本院
      聲請消費者債務清理事件，經本院以98年度消債清字第
      146 號裁定開始清算程序，其後再經本院98年度司執消債
      清字第126 號裁定清算程序終結。嗣經本院調查結果，認
      抗告人以申請之信用卡大量消費而過度擴張信用，並以逾
      其經濟能力之方式生活，堪認抗告人確有浪費行為，致負
      擔過重之債務，而生開始清算之原因等情，於民國100 年
      7 月28日以100 年度消債聲字第66號裁定抗告人不予免責
      在案。
（二）按免責制度中所謂浪費或投機行為，係指抗告人於顯見其
      經濟狀況不佳之情形下，猶恣意揮霍使生活支出超過個人
      收入所應支出之程度，致負擔更大債務，核其所為，於清
      算之原因有可歸責性，自有加以制止之必要，尚不宜使之
      免責。而有無浪費或投機行為，端視抗告人從事該行為時
      有無詳實之償還計畫，倘無償還計畫僅是先行花費或以射
      倖心態從事投機時即屬之，自不應認可免其還款之責。查
      抗告人於不斷於思立公司刷卡高額消費，其中台北富邦銀
      行信用卡部分於93年11月至94年11月間消費達126,299 元
      、國泰世華銀行信用卡部分於93年7 月至94年12月間消費
      達251,622 元、中國信託銀行信用卡部分於94年3 月至5
      月兩個月期間即消費18,660元、遠東銀行信用卡部分於93
      年8 月至94年2 月共消費69,218元、渣打銀行信用卡部分
      於93年8 月至94年5 月消費達162,900 元、花旗銀行信用
      卡部分自94年2 月至5 月消費26,500元，有各債權人檢附
      之信用卡消費明細在卷可稽，總計抗告人自93年8 月起至
      94年12月止，共於思立公司消費655,199 元之直銷產品，
      衡以債務人從事直銷工作，並未能審慎衡量己身償債能力
      ，僅冀望由直銷之產品可獲高額利潤，亦未能認知消費直
      銷商品可能導致之風險，持續以舉債之方式購買直銷產品
      ，堪認係屬浪費、投機之行為。
（三）再觀諸抗告人於94年1 月至95年3 月間，向國泰世華銀行
      辦理借款300,000 元（泰有錢本金）、於94年3 月間，持
      中國信託信用卡借款45,000元，此時抗告人之經濟狀況已
      漸趨窘境，然其始終未能開源節流，竟於先前積欠債務尚
      未完全清償情形下，仍預借大筆現金，顯然超出一般人正
      常消費之常情，終致累積債務致難以清償，堪認抗告人係
      因浪費、投機之行為致負擔過重之債務。況抗告人現年約
      35歲且身心健全，猶有工作能力，實應更加積極創造所得
      來源，並以其收入清償債務，非希冀清算免責以免除一切
      債務，方屬公允。
四、綜上所述，抗告人之大量高額消費及預借現金行為，遠超過
    其生活必要之支出，而屬浪費或其他投機行為之性質，對於
    清算之原因有可歸責性，核與消費者債務清理條例第134 條
    第4 款所稱：「浪費、賭博或其他投機行為，致財產顯然減
    少或負擔過重之債務」等不免責事由相當，且本件已據各債
    權人具狀表示應予抗告人不免責之裁定，足見抗告人確未獲
    有全體債權人同意免責，從而原裁定不予免責，核無違誤；
    且抗告人所負債務達110餘萬元，全體債權人之受償比例僅
    9.75％，債權人之利益未能適度兼顧，抗告意旨猶執前詞，
    指摘原裁定不當，求予廢棄並准抗告人為免責聲請，為無理
    由，應予駁回。
五、據上論結，本件抗告為無理由，依消費者債務清理條例第11
    條第2 項、第15條，民事訴訟法第495 條之1 第1 項、第
    449 條第1 項、第95條、第78條，裁定如主文。
中    華    民    國    100    年    9    月    9    日
                 民事鳳山分庭審判長 法  官 楊富強
                                    法  官 何悅芳
                                    法  官 張琬如
以上正本係照原本作成。
本裁定不得再抗告。
中    華    民    國   100    年    9     月    9     日
                                    書記官 劉國偉